【裁判字號】    98,易,2594
【裁判日期】    981030
【裁判案由】    詐欺
【裁判全文】
臺灣臺北地方法院刑事判決              98年度易字第2594號
公  訴  人  臺灣臺北地方法院檢察署檢察官
被      告  甲○○
上列被告因詐欺案件，經檢察官聲請以簡易判決處刑（98年度偵
字第18329 號），經本院認不應以簡易判決處刑（98年度簡字第
3603號），而改依通常審判程序（98年度易字第2594號）審理，
嗣被告於本院審判程序中就被訴事實均為有罪之陳述，經受命法
官告知被告簡式審判程序意旨，並聽取被告、選任辯護人、檢察
官意見後，本院合議庭裁定由受命法官獨任改依簡式審判程序審
理，判決如下：
    主  文
甲○○幫助犯詐欺取財，處拘役伍拾日，如易科罰金，以新臺幣
壹仟元折算壹日。
    事  實
一、甲○○乃具相當社會生活經驗之人，對於貿然將金融帳戶存
    摺、金融卡、密碼，交付予其他不熟悉人任意使用，可能因
    此供人利用為犯罪所用，而坊間每每發生有人遭詐騙將款項
    匯入人頭帳戶後遭提領一空，致追索不能一事明知，並對所
    提供之帳戶可能因而幫助他人從事詐欺不法犯罪有預見，仍
    於不違背其本意情形下，基於幫助不詳姓名、年籍之成年人
    詐欺取財之未必故意，於民國98年5 月初之某日見謀職廣告
    ，遂以電話應徵載送應召小姐之司機工作，約定日薪新台幣
    （下同）2,000元，隨即於98年5 月7日在臺北縣板橋市火車
    站前之文化路上，將不知情其姐林子祺因甲○○信用破產無
    法開立帳戶而以自己名義為甲○○所開立，位在臺北市松山
    區○○○路16號第一商業銀行光復分行所申請之帳號000000
    00000 號帳戶之提款卡及密碼，交付予有意犯罪之姓名年籍
    不詳之成年人使用，嗣該不詳人士組成之詐騙集團成員即基
    於意圖為自己不法之所有，於98年5月8日19時51分許，由自
    稱係momo電視購物臺之一名女性客服人員，先以電話（來電
    顯示0000000000）向乙○○佯稱其在該電視購物臺之購物付
    款方式選填錯誤，若不取消將分12期扣款，該名女子詢問乙
    ○○信用卡銀行後，隨後便有一名佯稱銀行客服之男子來電
    （來電顯示02─00000000），並指示須至自動櫃員機操作更
    正，致乙○○陷於錯誤，於同日21時29分、21時37分許，在
    臺北縣淡水鎮○○路84號之第一商業銀行淡水分行，依指示
    將現金7萬9,000元及1,000 元，以自動櫃員機存款之方式，
    分別存入林子祺上開帳戶內，旋於同日立即被提領一空，而
    詐騙得逞，嗣因乙○○察覺有異報警。98年5 月11日林子祺
    至上開開戶之第一商業銀行取消該提款卡，該銀行行員王麗
    華查詢後發現該帳戶已被列為警示帳戶，報警處理，乃循線
    查悉上情。
二、案經臺北市政府警察局松山分局報告臺灣臺北地方法院檢察
    署檢察官偵查後，聲請以簡易判決處刑，嗣經本院認不應以
    簡易判決處刑，而改依通常審判程序審理。
    理  由
壹、程序方面
一、按除被告所犯為死刑、無期徒刑、最輕本刑為三年以上有期
    徒刑之罪或高等法院管轄第一審案件者外，於法院行準備程
    序進行中，被告先就被訴事實為有罪之陳述時，審判長得告
    知被告簡式審判程序之旨，並聽取當事人、代理人、辯護人
    及輔佐人之意見後，裁定進行簡式審判程序；且受命法官行
    準備程序，與法院或審判長有同一之權限；又簡式審判程序
    之證據調查，不受刑事訴訟法第159 條第1 項、第161 條之
    2 、第161 條之3 、第163 條之1 及第164 條至第170 條規
    定之限制，刑事訴訟法第273 條之1 第1 項、第279 條第2
    項前段、第273 條之2 分別定有明文。
二、查本件被告甲○○所犯為死刑、無期徒刑、最輕本刑為三年
    以上有期徒刑以外之罪，且非高等法院管轄第一審之案件，
    其於審判程序就前揭被訴事實均為有罪之陳述，經本院審判
    長告知簡式審判程序之旨，並聽取當事人之意見後，本院合
    議庭認無不得或不宜改依簡式審判程序進行之處，爰依刑事
    訴訟法第273條之1第1項，裁定改依簡式審判程序，合先敘
    明。
貳、實體方面
一、上揭事實，業據被告甲○○於本院98年10月23日準備程序及
    審判程序時均供承不諱（見臺灣臺北地方法院98年度易字第
    2594號編號A，以下簡稱A卷，第10頁、第11頁背面、第13頁
    ），核與證人林子祺、被害人乙○○於警詢時之證述大致相
    符（見臺灣臺北地方法院檢察署98年度偵字第18329號編號B
    ，以下簡稱B 卷，第13至14頁、第17至18頁），並有通聯調
    閱查詢單、第一商業銀行光復分行98年5 月26日一光復字第
    88號檢送林子祺活期儲蓄存款 (帳號：00000000000)開戶迄
    今之存提明細及開戶資料、臺北市政府警察局松山分局中崙
    派出所呈報單、臺北縣政府警察局淡水分局中山路派出所受
    理各類案件紀錄表、臺北縣政府警察局淡水分局中山路派出
    所受理詐騙帳戶通報警示簡便格式表、被害人匯款單 2紙、
    臺北縣政府警察局淡水分局中山路派出所受理刑事案件報案
    三聯單、內政部警政署反詐騙案件紀錄表、金融機構聯防機
    制通報單附卷可稽（見B 卷第21至40頁、第42至48頁）。復
    酌，被告於本院98年10月23日訊問時坦認：「（對於檢察官
    聲請簡易判決處刑書所載犯罪事實，有何意見？【提示並告
    以要旨】我也是受害者，我當初是因為去應徵工作，當初是
    說應徵司機，是說要載酒店小姐，他就說是客人當天會付錢
    ，是要匯款到司機戶頭，需要我的提款卡、密碼，他說提款
    卡內不需要有錢，他說下班時會把錢給我，提款卡是我姊姊
    的，已經用很久了，我是因為應徵工作才把提款卡給對方，
    我也不認識對方，對方也是大概三十幾歲男子，跟我接觸的
    地點是在九十八年五月份期間在板橋市○○路板橋車站那邊
    ，他跟我約在那邊，跟我介紹工作內容，要我把提款卡給他
    們，五月份報紙已經不在了，可以調閱我的通聯紀錄，上面
    有我的電話。我沒有問對方公司的所在地，及辦公室的地點
    ，我也沒有對方公司的名片，我也沒有看到辦公設備，他先
    面試叫我留資料，我交給他之後，隔天還有通他有接，沒想
    到沒有案件。我記得是五月份交給對方的。好像過兩天，我
    姐姐就去把這帳戶停止了」等語明確（見A卷第9頁背面），
    是被告因應徵工作而將其姐林子祺之上開帳戶交付與詐騙集
    團使用，並任由詐騙集團用以詐騙被害人乙○○，足生損害
    於乙○○，被告自白與事實相符，應堪採信。
二、按今日社會，利用人頭帳戶供作詐欺取財犯罪工具，迭有所
    聞，亦經傳播媒體廣為報導，被告對此應無不知之理，遑論
    被告竟提供上開帳戶之提款卡予姓名年籍不詳之男子保管，
    並告知帳戶提款密碼，顯非一般公司發薪或資金調度所採取
    之必要作為，有違常情，且被告亦自承以其求職經驗，沒有
    將自己帳戶、連同密碼交付給公司之情形（見B 卷第58頁）
    ，由此可知被告對於將提款卡及密碼交付給他人有遭挪作他
    用之風險乙情有所認識，自可預見將提款卡及密碼提供他人
    使用，可能幫助詐欺犯既遂詐欺犯行並逃避查緝，竟仍執意
    為之，其有縱有人以上開帳戶實施詐欺犯罪，亦不違背其本
    意之幫助詐欺不確定故意甚明。是本件事證明確，被告犯行
    堪以認定，應予依法論科。
三、按刑法上之幫助犯，係對於犯罪與正犯有共同之認識，而以
    幫助之意思，對於正犯資以助力，而未參與實施犯罪之行為
    者而言（最高法院88年度臺上字第1270號判決參照）。查被
    告僅交付上開帳戶之提款卡及密碼予不詳姓名年籍之詐騙集
    團成員，而對其後該詐騙集團成員詐欺告訴人之犯行提供助
    力，被告所實施者，非屬詐欺犯行之構成要件行為，應為幫
    助犯。是核被告所為，係犯刑法第339條第1項、第30條第1
    項前段之幫助犯詐欺取財罪。被告係幫助他人犯前開之罪，
    應依刑法第30條第2 項之規定，按正犯之刑減輕之。爰審酌
    被告提供帳戶給犯罪集團使用，所為已影響社會正常經濟交
    易安全，增加被害人尋求救濟之困難，使犯罪之追查趨於複
    雜，惟被告尚未直接參與詐欺取財犯行，且被告於本院審理
    時尚知坦承犯行，非無悔意，態度尚稱良好，亦無前科，暨
    其犯罪之動機、目的、手段、生活狀況、高職畢業、所生危
    害、經濟情況並不富裕等一切情狀，量處如主文所示之刑，
    並諭知易科罰金之折算標準。
據上論斷，應依刑事訴訟法第452條、第273條之1第1項、第299
條第1 項前段，刑法第30條第1項前段、第2項、第339條第1項、
第41條第1項前段，刑法施行法第1條之1，判決如主文。
本案經檢察官陳國安到庭執行職務。
中    華    民    國    98    年     10  月    30    日
                    刑事第十九庭     法  官  施添寶
以上正本證明與原本無異。
如不服本判決應於收受本判決後10日內向本院提出上訴書狀，並
應敘述具體理由，如未敘述上訴理由者，應於上訴期間屆滿後20
日內補提理由書狀於本院（均須按他造當事人之人數附繕本）「
切勿逕送上級法院」。告訴人或被害人如對於本判決不服者，應
具備理由請求檢察官上訴，其上訴期間之計算係以檢察官收受判
決正本之日期為準。
                                     書記官  陳弘文
中    華    民    國    98    年     10  月    30    日
附錄本案論罪法條全文
中華民國刑法第339條
（普通詐欺罪）
意圖為自己或第三人不法之所有，以詐術使人將本人或第三人之
物交付者，處5年以下有期徒刑、拘役或科或併科1千元以下罰金
。
以前項方法得財產上不法之利益或使第三人得之者，亦同。
前二項之未遂犯罰之。


司法院資訊處製作；財團法人民間司法改革基金會備份。
